【裁判字號】    99,簡,4504
【裁判日期】    991213
【裁判案由】    違反公司法等
【裁判全文】
臺灣臺北地方法院刑事簡易判決          99年度簡字第4504號
聲  請  人  臺灣臺北地方法院檢察署檢察官
被      告  羅秋平
            彭科兢
            吳志成
            陳季汝
            劉鴻溥
            陳銀滿
上列被告等因違反公司法等案件，經檢察官提起公訴（97年度偵
字第6441號），經本院訊問被告後，被告均自白犯罪，認宜以簡
易判決處刑，經裁定改行簡易程序，逕以簡易判決處刑如下：
    主  文
羅秋平共同公司負責人，公司應收之股款，股東並未實際繳納，
而以申請文件表明收足，處有期徒刑捌月；減為有期徒刑肆月，
如易科罰金，以銀元佰元即新臺幣玖佰元折算壹日。
彭科兢共同公司負責人，公司應收之股款，股東並未實際繳納，
而以申請文件表明收足，處有期徒刑柒月；減為有期徒刑月又
拾伍日，如易科罰金，以銀元佰元即新臺幣玖佰元折算壹日。
吳志成共同公司負責人，公司應收之股款，股東並未實際繳納，
而以申請文件表明收足，處有期徒刑捌月；減為有期徒刑肆月，
如易科罰金，以銀元佰元即新臺幣玖佰元折算壹日。
陳季汝共同公司負責人，公司應收之股款，股東並未實際繳納，
而以申請文件表明收足，處有期徒刑柒月；減為有期徒刑月又
拾伍日，如易科罰金，以銀元佰元即新臺幣玖佰元折算壹日。
劉鴻溥共同公司負責人，公司應收之股款，股東並未實際繳納，
而以申請文件表明收足，處有期徒刑柒月；減為有期徒刑月又
拾伍日，如易科罰金，以銀元佰元即新臺幣玖佰元折算壹日；
又共同公司負責人，公司應收之股款，股東並未實際繳納，而以
申請文件表明收足，處有期徒刑捌月；減為有期徒刑肆月，如易
科罰金，以銀元佰元即新臺幣玖佰元折算壹日。應執行有期徒
刑陸月，如易科罰金，以銀元佰元即新臺幣玖佰元折算壹日。
陳銀滿共同公司負責人，公司應收之股款，股東並未實際繳納，
而以申請文件表明收足，處有期徒刑柒月；減為有期徒刑月又
拾伍日，如易科罰金，以銀元佰元即新臺幣玖佰元折算壹日。
    事  實
一、袁光祖（經本院另行判決）係合策企業有限公司（下稱合策
    公司）之登記負責人，並實際負責該公司之業務，而羅秋平
    、彭柯兢、吳志成、陳季汝、劉鴻溥、郭樹盛、陳銀滿、陳
    丁財（上1 人經本院發佈通緝中）及王啟銘（業已死亡，另
    經臺灣臺北地方法院檢察署檢察官為不起訴處分）等人，曾
    分別擔任如附表一所示米河企業有限公司（下稱米河公司）
    、晶欣實業有限公司（下稱晶欣公司）、浤實有限公司（下
    稱浤實公司）、通博企業有限公司（下稱通博公司）、普霖
    特企業有限公司（下稱普霖特公司）及神磁企業有限公司（
    下稱神磁公司）、吉壯有限公司（下稱吉壯公司）、菳木企
    業股份有限公司（下稱菳木公司）、新斯利有限公司（下稱
    新斯利公司）之登記負責人，而該等公司之實際負責人均為
    袁光祖。惟前開各家公司除合策公司外，均無實際營業地址
    ，亦無貨物之實際運銷，即未從事實際交易行為，均為虛設
    之公司。袁光祖竟基於違反公司法、商業會計法及使公務員
    登載不實之概括犯意，自民國86年間起，便自行或透過不詳
    姓名、年籍之成年人，尋得郭樹盛擔任吉壯公司之登記負責
    人，且於86年間、89年11月間分別僱用亦與其有共同犯意聯
    絡之郭樹盛、李建宏（2 人均經本院另行判決），由郭樹盛
    、李建宏依袁光祖指示，尋得除郭樹盛外，如附表一所示之
    羅秋平等人分別擔任上開公司設立或增資時之登記負責人，
    且上開人等更與袁光祖等人有共同犯意聯絡，均配合至如附
    表一所示之銀行，開設如附表一所示上開公司籌備處帳戶，
    並將存摺、印章交由袁光祖統籌管理運用，而袁光祖再指示
    不知情之王鈴儀集中保管，袁光祖更以由李建宏或郭樹盛轉
    交，或由該掛名之負責人自行至公司領取現金，或直接匯款
    等方式，支付如附表一所示之登記負責人每人每月新臺幣（
    下同）1 萬5,000 元至2 萬元不等金額之報酬。且袁光祖另
    尋得不詳姓名、年籍之金主，將股款匯入如附表一所示公司
    之籌備處帳戶，製作不實存款證明及資本額查核報告書，表
    明各該公司設立或增資股款均已收足，並以上開人等分別為
    該公司負責人，於如附表一所示之楊恩賜（由臺灣臺北地方
    法院檢察署另行偵辦）或其他會計師完成驗資後，旋將上開
    驗資款提出，自行或於89年11月間起曾改囑由李建宏持上開
    文件，向臺北市政府商業管理處申辦如附表一所示公司之設
    立登記，使不知情之承辦公務員依其申請為上開公司之設立
    登記，足以生損害於主管機關對於公司登記資料管理之正確
    性。
二、袁光祖係合策公司之登記負責人，且實際負責該公司之業務
    ，而吳志成、羅秋平、劉鴻溥及王啟銘（已死亡）明知自身
    並未實際出資，仍配合袁光祖虛增營業額及美化帳面數字，
    明知上開如附表二所示之浤實公司、米河公司、神磁公司、
    新斯利公司並無實際進、銷貨之營業事實，仍與袁光祖共同
    基於填製不實會計憑證及幫助他人逃漏稅捐之概括犯意聯絡
    ，由袁光祖負責連續虛偽開立性質上屬會計憑證如附表二所
    示之浤實公司等公司發票共44紙，均交付予由袁光祖擔任負
    責人之合策公司，充當合策公司93年至95年之進項憑證，發
    票總金額達1 億1,731 萬餘元，更據以作成營業人銷售額與
    稅額申報書後，持向稅捐機關申報扣抵稅額共13次，以此詐
    術逃漏合策公司所應繳納之營業稅達586 萬5,266 元，足生
    損害稅捐機關課稅之正確性。
三、案經法務部調查局北部地區機動工作站移送臺灣臺北地方法
    院檢察署檢察官偵查起訴。
    理  由
一、上開犯罪事實，業據被告羅秋平（見本院98年度訴字第1861
    號卷，下稱本院98卷第87頁反面）、彭科兢（見本院98卷第
    87頁反面）、吳志成（見本院98卷第87頁反面）、陳季汝（
    見本院98卷第88頁）、劉鴻溥（見本院98卷第88頁）、陳銀
    滿（見本院98卷第88頁）均坦承不諱，並有合策公司設立登
    記資本額查核報告書1 紙（見臺灣臺北地方法院檢察署97年
    度偵字第6441號卷二，下稱偵卷二第4 頁）、合策公司設立
    登記股東繳納股款明細表（見偵卷二第5 頁）、合策公司資
    產負債表1 紙（見偵卷二第7 頁）、臺北國際商業銀行西門
    分行之合策公司活期儲蓄存款存摺（見偵卷二第8 頁至第10
    頁）、臺北國際商業銀行合策公司客戶歷史資料查詢明細表
    1 紙（見偵卷二第115 頁）、臺北國際商業銀行92年7 月28
    日存款、取款憑條1 份（見偵卷二第155 頁）及合策公司案
    卷影本1 份；吉壯公司設立登記資本額查核報告書1 紙（見
    偵卷二第83頁）、吉壯公司設立登記股東繳納股款明細表（
    見偵卷二第83頁、第84頁）、吉壯公司資產負債表1 紙（見
    偵卷二第85頁）、萬泰商業銀行台幣存摺對帳單（見偵卷二
    第139 頁）；米河公司設立登記資本額查核報告書1 紙（見
    偵卷二第11頁）、米河公司設立登記股東繳納股款明細表（
    見偵卷二第12頁）、臺北國際商業銀行西門分行之米河公司
    活期儲蓄存款存摺1 份（見偵卷二第14頁至第15頁）、臺北
    國際商業銀行米河公司客戶歷史資料查詢明細表1 紙（見偵
    卷二第117 頁）、臺北國際商業銀行92年4 月15日存款、取
    款憑條1 份（見偵卷二第159 頁）及米河公司設立及變更登
    記卷影本影本1 份；晶欣公司設立登記資本額查核報告書1
    紙（見偵卷二第32頁）、晶欣公司設立登記股東繳納股款明
    細表（見偵卷二第33頁）、晶欣公司資產負債表1 紙（見偵
    卷第35頁）、臺北國際商業銀行西門分行之晶欣公司活期儲
    蓄存款存摺1 份（見偵卷二第36頁至第38頁）、臺北國際商
    業銀行晶欣公司客戶歷史資料查詢明細表1 紙（見偵卷二第
    124 頁）、臺北國際商業銀行93年9 月22日存款、取款憑條
    1 份（見偵卷二第171 頁）；浤實公司設立登記資本額查核
    報告書1 紙（見偵卷二第39頁）、浤實公司設立登記股東繳
    納股款明細表（見偵卷二第40頁）、浤實公司資產負債表1
    紙（見偵卷第42頁）、臺北國際商業銀行西門分行之浤實公
    司活期儲蓄存款存摺1 份（見偵卷二第43頁至第44頁）、臺
    北國際商業銀行浤實公司客戶歷史資料查詢明細表1 紙（見
    偵卷二第126 頁）、臺北國際商業銀行93年4 月21日存款、
    取款憑條1 份（見偵卷二第175 頁）；通博公司設立登記資
    本額查核報告書1 紙（見偵卷二第54頁）、通博公司設立登
    記股東繳納股款明細表（見偵卷二第55頁）、通博公司資產
    負債表1 紙（見偵卷第57頁）、臺北國際商業銀行西門分行
    之通博公司活期儲蓄存款存摺1 份（見偵卷二第58頁至第60
    頁）、臺北國際商業銀行通博公司客戶歷史資料查詢明細表
    1 紙（見偵卷二第130 頁）、臺北國際商業銀行93年9 月20
    日存款、取款憑條1 份（見偵卷二第183 頁）；普霖特公司
    設立登記資本額查核報告書1 紙（見偵卷二第61頁）、普霖
    特公司設立登記股東繳納股款明細表1 紙（見偵卷二第62頁
    ）、普霖特公司資產負債表1 紙（見偵卷第64頁）、臺北國
    際商業銀行西門分行之普霖特公司活期儲蓄存款存摺1 份（
    見偵卷二第65頁至第66頁）、臺北國際商業銀行89年8 月17
    日存款憑條、89年8 月19日取款憑條各1 紙（見偵卷二第18
    7 頁、第188 頁）、普霖特公司設立及變更登記卷影本；神
    磁公司設立登記資本額查核報告書1 紙（見偵卷二第76頁）
    、神磁公司設立登記股東繳納股款明細表（見偵卷二第78頁
    ）、神磁公司資產負債表1 紙（見偵卷第79頁）、臺北國際
    商業銀行西門分行之神磁公司活期儲蓄存款存摺1 份（見偵
    卷二第80頁至第82頁）、臺北國際商業銀行通博公司客戶歷
    史資料查詢明細表1 紙（見偵卷二第137 頁）、臺北國際商
    業銀行93年3 月10日存款、取款憑條1 份（見偵卷二第194
    頁）、神磁公司設立及變更登記卷影本；菳木公司87年增資
    登記資本額查核報告書1 紙（見偵卷二第100 頁）、菳木公
    司資產負債表1 紙（見偵卷第106 頁）、彰化銀行古亭分行
    之菳木公司活期儲蓄存款存摺1 份（見偵卷二第148 頁）、
    彰化銀行古亭分行菳木公司客戶歷史資料查詢明細表1 紙（
    見偵卷二第148 頁）、彰化銀行87年12月19日取款憑條1 份
    （見偵卷二第216 頁反面至第217 頁背面）；菳木公司89年
    增資登記資本額查核報告書1 紙（見偵卷二第107 頁）、菳
    木公司設立登記股東繳納股款明細表（見偵卷二第108 頁）
    、菳木公司資產負債表1 紙（見偵卷第110 頁）、臺北國際
    商業銀行西門分行之菳木公司活期儲蓄存款存摺1 份（見偵
    卷二第112 頁至第114 頁）、臺北國際商業銀行菳木公司客
    戶歷史資料查詢明細表1 紙（見偵卷二第151 頁）、臺北國
    際商業銀行89年11月13日存款、取款憑條1 份（見偵卷二第
    236 頁至第239 頁）、菳木公司設立及變更登記卷影本；文
    芳公司籌備處帳戶之往來明細、相關傳票影本1 份（見偵卷
    二第63頁至第64頁、第68頁至第71頁）、新斯利公司籌備處
    帳戶之往來明細、相關傳票影本1 份（見偵卷二第66頁至第
    68頁）、普霖特公司籌備處帳戶之往來明細、相關傳票影本
    1 份（見偵卷二第130 頁至第132 頁）、米河公司籌備處帳
    戶之往來明細、相關傳票影本1 份（見偵卷二第143 頁至第
    147 頁）、神磁公司籌備處帳戶之往來明細、相關傳票影本
    1 份（見偵卷二第125 頁至第129 頁）、合策公司籌備處帳
    戶之往來明細、相關傳票影本1 份（見偵卷二第105 頁至第
    109 頁），及卷附臺北市商業管理處新斯利公司，與合策公
    司93年度營業稅年度資料查詢進項來源明細1 份（見臺灣臺
    北地方法院檢察署97年度偵字第6441號卷一，下稱偵卷一第
    12頁至第13頁）、合策公司94年度營業稅年度資料查詢進項
    來源明細1 份（見偵卷一第14頁）、合策公司95年度營業稅
    年度資料查詢進項來源明細1 份（見偵卷一第15頁）、合策
    公司營業稅稅籍資料查詢作業1 紙（見偵卷一第158 頁）、
    合策公司93年度至95年度申報書跨中心查詢資料（見偵卷一
    第162 頁至第165 頁）等件在卷可佐，足徵上開被告等人之
    任意性自白均與事實相符，事證明確，是本件被告犯行堪以
    認定，應予依法論科。
二、查本件被告為部分行為後，刑法部分條文於94年2 月2 日經
    總統公布修正，並自95年7 月1 日起施行；又刑法施行法增
    訂第1 條之1 ，亦於95年6 月14日經總統公布，並自同年7
    月1 日起施行。按行為後法律有變更者，適用行為時之法律
    ，但行為後之法律有利於行為人者，適用最有利於行為人之
    法律，現行刑法第2 條第1 項定有明文。此條規定係規範行
    為後法律變更所生新舊法律比較適用之準據法，是刑法第2
    條本身雖經修正，但刑法第2 條既屬適用法律之準據法，本
    身尚無比較新舊法之問題，於新法施行後，應一律適用裁判
    時之現行刑法第2 條之規定，為「從舊從輕」之比較，合先
    敘明。次按本次刑法修正之比較新舊法，應就罪刑有關之共
    犯、未遂犯、想像競合犯、牽連犯、連續犯、結合犯，以及
    累犯加重、自首減輕暨其他法定加減原因（如身分加減）與
    加減例等一切情形，綜其全部罪刑之結果而為比較（最高法
    院95年5 月23日95年度第8 次刑庭會議決議參照）。經查：
（一）商業會計法業於95年5 月24日修正公布，其中第71條第1
      款關於商業負責人填製不實會計憑證之處罰規定，法定刑
      由「5 年以下有期徒刑、拘役或科或併科新臺幣15 萬 元
      以下罰金」，修正為「5 年以下有期徒刑、拘役或科或併
      科新臺幣60萬元以下罰金」，經比較修正前後商業會計法
      第71條第1 款規定之結果，以適用行為時即修正前商業會
      計法之規定，對被告較為有利。
（二）修正後刑法第33條第5 款規定罰金刑為新臺幣1 千元以上
      ，以百元計算之，修正前該條款則規定罰金刑為銀元1 元
      即新臺幣3 元以上，比較新、舊法結果，以適用修正前之
      法律，對被告較為有利。
（三）修正後刑法已刪除第56條連續犯之規定，被告之數犯罪行
      為，於新法施行後，應予分論併罰，顯較修正前規定「以
      一罪論，並依法加重其刑」不利於被告，此刪除雖非犯罪
      構成要件之變更，但顯已影響行為人刑罰之法律效果，自
      屬法律有變更，依修正後刑法第2 條第1 項規定，應適用
      修正前刑法之規定。
（四）修正後刑法亦已刪除刑法第55條關於牽連犯之規定，被告
      所犯各罪即應予分論併罰，顯較修正前規定「從一重處斷
      」不利於被告，而此刪除雖亦非犯罪構成要件之變更，但
      顯已影響行為人刑罰之法律效果，自屬法律有變更，依修
      正後刑法第2 條第1 項規定，應適用修正前刑法之規定。
（五）刑法第28條共犯之規定，於修正前規定為「二人以上共同
      實施犯罪之行為者，皆為正犯」，修正施行後之規定則為
      「二人以上共同實行犯罪之行為者，皆為正犯」，本條之
      修正理由係為排除陰謀共同正犯、預備共同正犯於本條所
      規定之正犯之外。刑法第28條將「實施」修正為「實行」
      ，新舊法之共同正犯範圍因此而有變動，自屬犯罪後法律
      有變更（最高法院96年度臺上字第934 號判決意旨參照）
      ，惟參照修正理由之說明，本件之被告均係共同實行犯罪
      行為，依新舊法，均成立共同正犯，是對被告而言無有利
      、不利之情形，無新舊法比較之問題，自應逕行適用裁判
      時法。又刑法第31條第1 項雖有修正，但僅屬文字修正，
      法律效果並無不同，至於增訂但書「得減輕其刑」，係指
      無商業負責人身份之楊恩賜、郭樹盛、李建宏等人得減輕
      其刑，亦與本案被告等人無涉，附此說明。
（六）又刑法第51條第5 款規定「數罪併罰，分別宣告其罪之刑
      ，依左列各款定其應執行者：五、宣告多數有期徒刑者，
      於各刑中之最長期以上，各刑合併之刑期以下，定其刑期
      。但不得逾20年。」，而修正後同條款則規定：「宣告多
      數有期徒刑者，於各刑中之最長期以上，各刑合併之刑期
      以下，定其刑期。但不得逾30年。」，經比較結果，可知
      修正後有關有期徒刑合併定其應執行刑之上限已提高至30
      年，自以修正前之規定較有利於受刑人，故依刑法第2 條
      第1 項前段之規定，適用修正前之規定定被告應執行之刑
      。
三、論罪科刑部分
（一）按修正前公司法第7 條規定，公司之設立、變更或解散之
      登記或其他處理事項，由中央主管機關或委託地方主管機
      關審核之。該條文於90年11月12日修正為「公司申請設立
      、變更登記之資本額，應先經會計師查核簽證；其辦法，
      由中央主管機關定之。」，並於91年3 月6 日訂定「公司
      申請登記資本額查核辦法」，在第2 條規定「公司申請設
      立登記或合併、分割、增減實收資本額等變更登記，除依
      證券交易法第28條之2 規定辦理庫藏股減資外，應檢送設
      立、合併、分割、增減實收資本額基準日經會計師查核簽
      證之資產負債表，……。」，及在同辦法第8 條第2 項、
      第9 條第2 項分別規定「會計師對應行查核事項，應備具
      工作底稿，主管機關得隨時調閱之。」、「會計師查核公
      司之資本額，如發現有虛偽情事者，應拒絕簽證。」，另
      修正前公司法第412 條第2 項關於「主管機關對於前項之
      申請，應派員檢查，並得通知公司限期申復。」，及修正
      前公司法第419 條第2 項關於「前項第四款、第五款所列
      事項，如有冒濫或虛偽者，主管機關應通知公司限期申復
      ，經派員檢查後得裁減或責令補足。」等規定，均於90年
      11 月12 日修正時，予以刪除，並將同法第9 條第4 項修
      正為「公司之設立或其他登記事項有偽造、變造文書，經
      裁判確定後，由檢察機關通知中央主管機關撤銷或廢止其
      登記。」，是依上開修正後之規定以觀，除縮小公司法第
      7 條之範圍外，亦將「公司申請設立、變更登記之資本額
      」事項，改由會計師負責查核簽證，並將應派員檢查等相
      關規定刪除。至於修正後公司法第388 條雖仍規定「主管
      機關對於公司登記之申請，認為有違反本法或不合法定程
      式者，應令其改正，非俟改正合法後，不予登記。」，然
      此僅形式上審查其是否「違反本法」或「不合法定程式」
      而已，倘其申請形式上合法，即應准予登記，不再為實質
      之審查，且公司之設立或其他登記事項如涉及偽造、變造
      文書時，須經裁判確定後，始撤銷或廢止其登記，則行為
      人於公司法修正後辦理公司登記事項，如有明知為不實之
      事項，而使公務員登載於職務上所掌之公文書，足以生損
      害於公眾或他人者，即有刑法第214 條之適用（最高法院
      96年度第5 次刑事庭會議決議意旨參照）。查本件被告持
      如附表一所示公司之資本額查核報告書，向主管機關辦理
      公司設立、增資登記之行為，依據上開說明，均應亦已犯
      刑法第214 條之罪。
（二）次按統一發票乃證明事項之經過，而為造具記帳憑證所根
      據之原始憑證，商業負責人如明知為不實之事項，而開立
      不實之統一發票，係犯商業會計法第71條第1 款之以明知
      為不實之事項而填製會計憑證罪，該罪為刑法第215 條業
      務上登載不實文書罪之特別規定，依特別法優於普通法之
      原則，自應優先適用，無論以刑法第215 條業務上登載不
      實文書罪之餘地（最高法院92年度臺上字第6792號、94年
      度臺非字第98號判決意旨參照）；又依營業稅法第32條之
      規定，統一發票係為營業人銷售貨物或勞務予買受人之會
      計憑證；且如附表一所示公司之登記負責人，即為商業會
      計法所稱之商業負責人。
（三）所犯法條：
    1.核被告羅秋平、吳志成、劉鴻溥所為，均係犯95年5 月24
      日修正前商業會計法第71條第5 款商業負責人，其他利用
      不正當方法，致使財務報表發生不實之結果之罪；公司法
      第9 條第1 項公司負責人，公司應收之股款，股東並未實
      際繳納，而以申請文件表明收足之罪；刑法第214 條之使
      公務員登載不實事項罪；95年5 月24日修正前商業會計法
      第71條第1 款之商業負責人填製不實會計憑證罪；稅捐稽
      徵法第43條第1 項之幫助納稅義務人逃漏稅捐罪。
    2.核被告彭科兢、陳季汝、陳銀滿所為，均係犯95年5 月24
      日修正前商業會計法第71條第5 款商業負責人，其他利用
      不正當方法，致使財務報表發生不實之結果之罪；公司法
      第9 條第1 項公司負責人，公司應收之股款，股東並未實
      際繳納，而以申請文件表明收足之罪；刑法第214 條之使
      公務員登載不實事項罪。
（四）共同正犯關係
    1.在95年5 月24日修正前商業會計法第71條第5 款商業負責
      人，其他利用不正當方法，致使財務報表發生不實之結果
      之罪；公司法第9 條第1 項公司負責人，公司應收之股款
      ，股東並未實際繳納，而以申請文件表明收足之罪及刑法
      第214 條使公務員登載不實等部分，均應依修正後刑法第
      28條規定，將如附表一所示具有共同正犯關係之人，論以
      共同正犯。但除另案被告袁光祖係合策公司之登記負責人
      之外，另案被告袁光祖、郭樹盛、李建宏及如附表一所示
      之楊恩賜等會計師，既均非該等公司之負責人，即係無身
      分之人而與有商業負責人身分之公司登記負責人共同實施
      犯罪，為身分犯，依修正前刑法第31條第1 項之規定，亦
      為共同正犯。
    2.就如附表二所示之浤實公司、米河公司、神磁公司、新斯
      利公司等4 家公司開立不實之發票予合策公司部分，上開
      浤實公司等4 家公司之登記負責人即被告吳志成、羅秋平
      、劉鴻溥及王啟銘，與另案被告袁光祖、郭樹盛、李建宏
      間，具有犯意聯絡及行為分擔，均為共同正犯，其中違反
      商業會計法第71條第1 款填製不實會計憑證部分，前揭被
      告袁光祖、郭樹盛、李建宏係無身分之人而與上開4 家公
      司之登記負責人共同實施犯罪，為身分犯，是另案被告袁
      光祖、郭樹盛、李建宏依修正前刑法第31條第1 項之規定
      ，亦應為共同正犯。
（五）連續犯、牽連犯及數罪並罰關係
    1.被告羅秋平、吳志成、劉鴻溥多次分別與另案被告袁光祖
      等人共同填製浤實公司、米河公司、神磁公司之不實會計
      憑證犯行及幫助納稅義務人逃漏稅捐之犯行，均時間緊接
      ，所犯各係構成要件相同之罪名，顯係各基於概括犯意為
      之，均為連續犯，均應依修正前刑法第56條之規定，各以
      一罪論，並均依法加重其刑。
    2.又公司負責人即被告彭科兢、陳季汝、陳銀滿明知公司應
      收之股款，股東並未實際繳納，而以申請文件表明收足，
      使公務員登載於職務上所掌之公文書，足以生損害於公眾
      或他人，所犯公司法第9 條第1 項、修正前商業會計法第
      71條第5 款及刑法第214 條等罪間，有方法、目的之牽連
      關係，應依修正前刑法第55條牽連犯之規定，從一重論以
      公司法第9 條第1 項之罪處斷。
    3.被告羅秋平、吳志成、劉鴻溥分別與另案被告袁光祖等人
      共同未實際繳納股款，設立如附表一所示之浤實公司、米
      河公司、神磁公司之目的之一，便係以填製不實會計憑證
      之方式，幫助納稅義務人逃漏稅捐，是被告等人共同所犯
      上開各罪間有方法、目的之牽連關係，均應依修正前刑法
      第55條之規定，從一重之公司負責人，公司應收之股款，
      股東並未實際繳納，而以申請文件表明收足罪論處。
    4.被告劉鴻溥分別就普霖特公司、神磁公司，先後於89年間
      、93年間所為之共同連續公司負責人，公司應收之股款，
      股東並未實際繳納，而以申請文件表明收足之犯行間，行
      為互殊，應予分論併罰。
（六）爰審酌被告羅秋平、吳志成、劉鴻溥、彭科兢、陳季汝、
      陳銀滿等人共同以前開未實際出資方式辦理公司登記，一
      方面對於社會經濟秩序已生危害，另一方面亦妨害主管機
      關對公司監督之正確性。其次，被告羅秋平、吳志成、劉
      鴻溥先後開立如附表二所示內容不實之統一發票，並幫助
      他人即合策公司逃漏稅捐之行為，亦影響國家稅捐稽徵之
      正確性及公平性，且如前所述，渠等協助逃漏營業稅之金
      額甚鉅，共達586 萬餘元，另被告等人僅為謀取自身之私
      利，便係按月領取報酬，分別為上開犯行，以上總總，均
      屬非是，本應予以嚴懲，惟因被告等人犯罪後，於本院審
      理時尚知坦承全部犯行，應已有悔悟之心，是渠等之犯後
      態度，均尚稱非劣，且渠等均係受被告袁光祖所聘任，是
      惡性應非過鉅。最後審酌被告6 人之智識程度、生活狀況
      等一切情狀，分別量處如主文所示之刑，且就被告劉鴻溥
      部分定其應執行刑，併均諭知易科罰金之折算標準，以示
      懲儆。
（七）再按犯罪在中華民國96年4 月24日以前者，除本條例另有
      規定外，有期徒刑、拘役或罰金，減其刑期或金額2 分之
      1 ，中華民國九十六年罪犯減刑條例第2 條第1 項第3 款
      定有明文。經查，本件被告等人上開所為之犯行，均係於
      96年4 月24日之前所犯，且經本院宣告之刑，均未逾有期
      徒刑1 年6 月，復核無同條例所定不予減刑之情形，茲就
      上開部分依前開條例第2 條第1 項第3 款規定，減其刑期
      2 分之1 。另因於被告行為時即94年2 月2 日修正公布前
      刑法第41條第1 項前段規定：「犯最重本刑為5 年以下有
      期徒刑以下之刑之罪，而受6 個月以下有期徒刑或拘役之
      宣告，因身體、教育、職業、家庭之關係或其他正當事由
      ，執行顯有困難者，得以1 元以上3 元以下折算1 日，易
      科罰金」，又依95年5 月17日修正前罰金罰鍰提高標準條
      例第2 條規定，就其原定數額提高為100 倍折算1 日，則
      被告行為時之易科罰金折算標準，應以銀元300 元折算1
      日，經折算為新臺幣後，應以新臺幣900 元折算為1 日。
      另94年2 月2 日修正公布之刑法第41條第1 項前段則規定
      ：「犯最重本刑為5 年以下有期徒刑以下之刑之罪，而受
      6 個月以下有期徒刑或拘役之宣告者，得以新臺幣1 千元
      、2 千元或3 千元折算1 日，易科罰金」；比較修正前後
      之易科罰金折算標準，可知以94年2 月2 日修正公布前之
      刑法規定，較有利於被告，則依上開中華民國九十六年罪
      犯減刑條例減刑後，本院亦依刑法第2 條第1 項前段，適
      用修正前刑法第41條第1 項前段及95年5 月17日修正前罰
      金罰鍰提高標準條例第2 條等規定，定其易科罰金之折算
      標準，併諭知銀元折算新臺幣之標準。
四、據上論斷，應依刑事訴訟法第449 條第2 項、第3 項、第45
    4 條第1 項，稅捐稽徵法第43條第1 項，95年5 月24日修正
    前商業會計法第71條第1 款、第5 款，公司法第9 條第1 項
    ，刑法第11條前段、第2 條第1 項前段、第28條、第214 條
    ，修正前刑法第56條、第55條、第51條第5 款、第41條第1
    項前段，修正前罰金罰鍰提高標準條例第2 條，現行法規所
    定貨幣單位折算新臺幣條例第2 條，中華民國九十六年罪犯
    減刑條例第2 條第1 項第3 款、第7 條、第9 條、第10條，
    判決如主文。
五、如不服本案判決，得自收受送達之日起10日內向本院提起上
    訴。
中    華    民    國    99    年    12    月    13    日
                  刑事第十七庭法  官  葉力旗
本正本證明與原本無異。
如不服本判決，應於判決送達後10日內，向本院提出上訴狀。
                              書記官  林碧華
中    華    民    國    99    年    12    月    13    日
附錄本案論罪科刑法條全文：
（一）公司法第9 條第1項
公司應收之股款，股東並未實際繳納，而以申請文件表明收足，
或股東雖已繳納而於登記後將股款發還股東，或任由股東收回者
，公司負責人各處5 年以下有期徒刑、拘役或科或併科新臺幣50
萬元以上250萬元以下罰金。
（二）修正前商業會計法第71條
商業負責人、主辦及經辦會計人員或依法受託代他人處理會計事
務之人員有下列情事之一者，處5 年以下有期徒刑、拘役或科或
併科新臺幣15萬元以下罰金：
一、以明知為不實之事項，而填製會計憑證或記入帳冊。
二、故意使應保存之會計憑證、會計帳簿報表滅失毀損。
三、偽造或變造會計憑證、會計帳簿報表內容或毀損其頁數。
四、故意遺漏會計事項不為記錄，致使財務報表發生不實之結果
    。
五、其他利用不正當方法，致使會計事項或財務報表發生不實之
    結果。
（三）稅捐稽徵法第43條第1項
教唆或幫助犯第41條或第42條之罪者，處3 年以下有期徒刑、拘
役或科新台幣6 萬元以下罰金。
（四）中華民國刑法第214條
明知為不實之事項，而使公務員登載於職務上所掌之公文書，足
以生損害於公眾或他人者，處3年以下有期徒刑、拘役或5百元以
下罰金。
附表一：
 ┌──┬──────┬───────┬─────┬─────┬────┬────┐
 │編號│公司名稱（登│銀行帳號      │開戶後存款│資金轉出日│簽證日期│共同正犯│
 │    │記負責人）  │              │日期（新台│期（新台幣│簽證會計│關係    │
 │    │            │              │幣）      │）        │師      │        │
 │    │            │              │          │          │        │        │
 ├──┼──────┼───────┼─────┼─────┼────┼────┤
 │01  │新斯利有限公│台北國際商業銀│90.12.12. │90.12.14. │90.12.13│游芳席、│
 │    │司（設立時之│行（現合併為永│500萬元   │499 萬    │楊恩賜  │袁光祖、│
 │    │負責人為游芳│豐商業銀行）西│          │9,900 元  │        │郭樹盛、│
 │    │席；嗣後依序│門分行        │          │          │        │李建宏、│
 │    │變更為吳柏藝│0000000000000 │          │          │        │楊恩賜  │
 │    │、吳芝穎、王│              │          │          │        │        │
 │    │啟銘）      │              │          │          │        │        │
 │    │            │              │          │          │        │        │
 ├──┼──────┼───────┼─────┼─────┼────┼────┤
 │02  │米河企業有限│台北國際商業銀│92.4.15.  │92.4.17.  │92.4.16.│羅秋平、│
 │    │公司（羅秋平│行（現合併為永│500萬元   │499 萬    │楊恩賜  │袁光祖、│
 │    │）          │豐商業銀行）西│          │9,900 元  │        │郭樹盛、│
 │    │            │門分行        │          │          │        │李建宏、│
 │    │            │0000000000000 │          │          │        │楊恩賜  │
 │    │            │              │          │          │        │        │
 ├──┼──────┼───────┼─────┼─────┼────┼────┤
 │03  │普霖特有限公│台北國際商業銀│89.8.17.  │89.8.19.  │89.8.18.│劉鴻溥、│
 │    │司（劉鴻溥；│行（現合併為永│500萬元   │500萬元   │楊恩賜  │袁光祖、│
 │    │張記）      │豐商業銀行）西│          │          │        │郭樹盛、│
 │    │            │門分行        │          │          │        │李建宏、│
 │    │            │0000000000000 │          │          │        │楊恩賜  │
 │    │            │              │          │          │        │        │
 ├──┼──────┼───────┼─────┼─────┼────┼────┤
 │04  │神磁企業有限│台北國際商業銀│93.3.10.  │93.3.12.  │93.3.11.│劉鴻溥、│
 │    │公司（劉鴻溥│行（現合併為永│500萬元   │500萬元   │楊恩賜  │袁光祖、│
 │    │）          │豐商業銀行）西│          │          │        │郭樹盛、│
 │    │            │門分行        │          │          │        │李建宏、│
 │    │            │0000000000000 │          │          │        │楊恩賜  │
 │    │            │              │          │          │        │        │
 ├──┼──────┼───────┼─────┼─────┼────┼────┤
 │05  │合策企業有限│台北國際商業銀│92.7.28.  │92.7.30.  │92.7.29.│袁光祖、│
 │    │公司（袁光祖│行（現合併為永│500萬元   │500萬元   │楊恩賜  │郭樹盛、│
 │    │）          │豐商業銀行）西│          │          │        │李建宏、│
 │    │            │門分行        │          │          │        │楊恩賜  │
 │    │            │0000000000000 │          │          │        │        │
 │    │            │              │          │          │        │        │
 ├──┼──────┼───────┼─────┼─────┼────┼────┤
 │06  │菳木企業有限│中國國際商業銀│84.12.11. │          │84.12.12│王明智、│
 │    │公司（設立時│行（現合併為兆│500萬元   │          │張四維  │袁光祖、│
 │    │之負責人為王│豐國際商業銀行│          │          │        │張四維  │
 │    │明智；嗣後依│）大同分行    │          │          │        │        │
 │    │序變更為鄭正│00000000000   │          │          │        │        │
 │    │良、鄧鎮國、│              │          │          │        │        │
 │    │陳銀滿，並於│              │          │          │        │        │
 │    │89年11月13日│              │          │          │        │        │
 │    │公司更名、增│              │          │          │        │        │
 │    │資如下）    │              │          │          │        │        │
 │    │            │              │          │          │        │        │
 │    │            │              │          │          │        │        │
 │    ├──────┼───────┼─────┼─────┼────┼────┤
 │    │菳木企業股份│台北國際商業銀│89.11.13. │          │89.11.14│陳銀滿、│
 │    │有限公司（增│行（現合併為永│2,300 萬元│          │楊恩賜  │袁光祖、│
 │    │資時之負責人│豐商業銀行）西│（由500 萬│          │        │郭樹盛、│
 │    │為陳銀滿；嗣│門分行        │增資為2,30│          │        │李建宏、│
 │    │後變更為陳丁│0000000000000 │0 萬）    │          │        │楊恩賜  │
 │    │財）        │              │          │          │        │        │
 │    │            │              │          │          │        │        │
 │    │            │              │          │          │        │        │
 ├──┼──────┼───────┼─────┼─────┼────┼────┤
 │07  │晶欣實業有限│台北國際商業銀│93.9.22   │          │93.9.23 │彭科兢、│
 │    │公司（彭科兢│行（現合併為永│100 萬元  │          │楊恩賜  │袁光祖、│
 │    │）          │豐商業銀行）西│          │          │        │郭樹盛、│
 │    │            │門分行        │          │          │        │李建宏、│
 │    │            │0000000000000 │          │          │        │楊恩賜  │
 │    │            │              │          │          │        │        │
 ├──┼──────┼───────┼─────┼─────┼────┼────┤
 │08  │浤實有限公司│台北國際商業銀│93.4.21   │          │93.4.22 │吳志成、│
 │    │（吳志成）  │行（現合併為永│500 萬元  │          │楊恩賜  │袁光祖、│
 │    │            │豐商業銀行）西│          │          │        │郭樹盛、│
 │    │            │門分行        │          │          │        │李建宏、│
 │    │            │0000000000000 │          │          │        │楊恩賜  │
 │    │            │              │          │          │        │        │
 ├──┼──────┼───────┼─────┼─────┼────┼────┤
 │09  │通博企業有限│台北國際商業銀│93.9.20   │          │93.9.21 │陳季汝、│
 │    │公司（陳季汝│行（現合併為永│100 萬元  │          │楊恩賜  │袁光祖、│
 │    │）          │豐商業銀行）西│          │          │        │郭樹盛、│
 │    │            │門分行        │          │          │        │李建宏、│
 │    │            │0000000000000 │          │          │        │楊恩賜  │
 │    │            │              │          │          │        │        │
 ├──┼──────┼───────┼─────┼─────┼────┼────┤
 │10  │吉壯有限公司│萬泰商業銀行建│86.1.20   │          │86.1.20 │郭樹盛、│
 │    │（郭樹盛）  │成分行        │500 萬元  │          │陳洪傑  │袁光祖、│
 │    │            │000000000000  │          │          │        │陳洪傑  │
 │    │            │              │          │          │        │        │
 │    │            │              │          │          │        │        │
 └──┴──────┴───────┴─────┴─────┴────┴────┤
 附表二：                                                                        │
┌──┬─────┬────────┬─────┬────┬───────┬──────┐
│編號│公司名稱  │營業稅申報年度及│發票號碼  │發票張數│銷售金額      │營業稅額    │
│    │          │月份            │          │        │              │            │
├──┼─────┼───┬────┼─────┼────┼───────┼──────┤
│ 1  │浤實公司  │93年度│10月    │BU00000000│1張     │3,080,000元   │154,000元   │
│    │          │      │        ├─────┼────┼───────┼──────┤
│    │          │      │        │BU00000000│1張     │1,792,000元   │89,600元    │
│    │          │      │        ├─────┼────┼───────┼──────┤
│    │          │      │        │BU00000000│1張     │5,306,000元   │265,300元   │
│    │          │      ├────┼─────┼────┼───────┼──────┤
│    │          │      │11月至12│CU00000000│1張     │1,300,000元   │65,000元    │
│    │          │      │月      ├─────┼────┼───────┼──────┤
│    │          │      │        │CU00000000│1張     │1,728,000元   │86,400元    │
│    │          │      │        ├─────┼────┼───────┼──────┤
│    │          │      │        │CU00000000│1張     │1,664,000元   │83,200元    │
│    │          ├───┼────┼─────┼────┼───────┼──────┤
│    │          │94年度│4月     │EU00000000│1張     │3,146,000元   │157,300元   │
│    │          │      │        ├─────┼────┼───────┼──────┤
│    │          │      │        │EU00000000│1張     │5,044,000元   │252,200元   │
│    │          │      ├────┼─────┼────┼───────┼──────┤
│    │          │      │8月     │GU00000000│1張     │4,705,800元   │235,290元   │
├──┼─────┼───┴────┼─────┼────┼───────┼──────┤
│ 2  │米河公司  │93年度3月       │YW00000000│1張     │510,000元     │25,500元    │
├──┼─────┼───┬────┼─────┼────┼───────┼──────┤
│ 3  │神磁公司  │94年度│3月至4月│EU00000000│1張     │3,276,000元   │163,800元   │
│    │          │      │        ├─────┼────┼───────┼──────┤
│    │          │      │        │EU00000000│1張     │1,924,000元   │96,200元    │
│    │          │      ├────┼─────┼────┼───────┼──────┤
│    │          │      │5月至6月│FU00000000│1張     │3,955,500元   │197,775元   │
│    │          │      │        ├─────┼────┼───────┼──────┤
│    │          │      │        │FU00000000│1張     │4,277,000元   │213,850元   │
│    │          │      │        ├─────┼────┼───────┼──────┤
│    │          │      │        │FU00000000│1張     │1,344,000元   │67,200元    │
│    │          │      │        ├─────┼────┼───────┼──────┤
│    │          │      │        │FU00000000│1張     │1,792,000元   │89,600元    │
│    │          │      ├────┼─────┼────┼───────┼──────┤
│    │          │      │7月     │GU00000000│1張     │4,595,400元   │229,770元   │
│    │          │      │        ├─────┼────┼───────┼──────┤
│    │          │      │        │GU00000000│1張     │6,240,000元   │312,000元   │
│    │          │      ├────┼─────┼────┼───────┼──────┤
│    │          │      │9月至10 │HU00000000│1張     │8,058,000元   │402,900元   │
│    │          │      │月      ├─────┼────┼───────┼──────┤
│    │          │      │        │HU00000000│1張     │6,746,400元   │337,320元   │
│    │          │      ├────┼─────┼────┼───────┼──────┤
│    │          │      │12月    │JU00000000│1張     │1,928,064元   │96,403元    │
│    │          │      │        ├─────┼────┼───────┼──────┤
│    │          │      │        │JU00000000│1張     │2,480,000元   │124,000元   │
│    │          │      │        ├─────┼────┼───────┼──────┤
│    │          │      │        │JU00000000│1張     │1,984,000元   │99,200元    │
│    │          │      │        ├─────┼────┼───────┼──────┤
│    │          │      │        │JU00000000│1張     │2,480,000元   │124,000元   │
│    │          │      │        ├─────┼────┼───────┼──────┤
│    │          │      │        │JU00000000│1張     │1,704,010元   │85,201元    │
│    │          │      │        ├─────┼────┼───────┼──────┤
│    │          │      │        │JU00000000│1張     │1,928,064元   │96,403元    │
│    │          ├───┼────┼─────┼────┼───────┼──────┤
│    │          │95年度│1月至2月│KU00000000│1張     │1,856,000元   │92,800元    │
│    │          │      │        ├─────┼────┼───────┼──────┤
│    │          │      │        │KU00000000│1張     │4,586,400元   │229,320元   │
│    │          │      │        ├─────┼────┼───────┼──────┤
│    │          │      │        │KU00000000│1張     │9,900,000元   │495,000元   │
│    │          │      ├────┼─────┼────┼───────┼──────┤
│    │          │      │6月     │KU00000000│1張     │13,949,000元  │697,450元   │
├──┼─────┼───┴────┼─────┼────┼───────┼──────┤
│ 4  │新斯利公司│94年度1月       │DU00000000│1張     │165,000元     │8,267元     │
│    │          │                ├─────┼────┼───────┼──────┤
│    │          │                │DU00000000│1張     │208,874元     │10,444元    │
│    │          │                ├─────┼────┼───────┼──────┤
│    │          │                │DU00000000│1張     │282,536元     │14,127元    │
│    │          │                ├─────┼────┼───────┼──────┤
│    │          │                │DU00000000│1張     │133,722元     │6,686元     │
│    │          │                ├─────┼────┼───────┼──────┤
│    │          │                │DU00000000│1張     │214,449元     │10,722元    │
│    │          │                ├─────┼────┼───────┼──────┤
│    │          │                │DU00000000│1張     │2,100,000元   │105,000元   │
│    │          │                ├─────┼────┼───────┼──────┤
│    │          │                │DU00000000│1張     │140,933元     │7,047元     │
│    │          │                ├─────┼────┼───────┼──────┤
│    │          │                │DU00000000│1張     │108,709元     │5,435元     │
│    │          │                ├─────┼────┼───────┼──────┤
│    │          │                │DU00000000│1張     │128,552元     │6,428元     │
│    │          │                ├─────┼────┼───────┼──────┤
│    │          │                │DU00000000│1張     │243,034元     │12,152元    │
│    │          │                ├─────┼────┼───────┼──────┤
│    │          │                │DU00000000│1張     │169,312元     │8,466元     │
│    │          │                ├─────┼────┼───────┼──────┤
│    │          │                │DU00000000│1張     │7,750元       │388元       │
│    │          │                ├─────┼────┼───────┼──────┤
│    │          │                │DU00000000│1張     │83,762元      │4,188元     │
│    │          │                ├─────┼────┼───────┼──────┤
│    │          │                │DU00000000│1張     │45,797元      │2,290元     │
├──┴─────┼────────┼─────┼────┼───────┼──────┤
│ 合       計    │                │          │44張    │117,312,068元 │5,865,622元 │
└────────┴────────┴─────┴────┴───────┴──────┘

司法院資訊處製作；財團法人民間司法改革基金會備份。
